【裁判字號】    99,上易,586
【裁判日期】    990812
【裁判案由】    詐欺
【裁判全文】
臺灣高等法院高雄分院刑事判決         99年度上易字第586號
上  訴  人  臺灣高雄地方法院檢察署檢察官
被      告  甲○○
上列上訴人因被告詐欺案件，不服臺灣高雄地方法院98年度簡上
字第1073號中華民國99年5 月5 日第一審判決（聲請簡易判決處
刑案號：臺灣高雄地方法院檢察署98年度偵字第18455 號，經臺
灣高雄地方法院改依通常程序審理），提起上訴，本院判決如下
：
    主  文
上訴駁回。
    理  由
一、聲請簡易判決處刑意旨略以：被告甲○○明知目前國內社會
    上層出不窮之詐騙集團成員為掩飾不法行徑，避免執法人員
    追緝，常利用他人存款帳戶轉帳，以確保犯罪所得不法利益
    並掩人耳目，可預見一般取得他人存款帳戶使用之行為，常
    與財產犯罪所需有密切關連，因急需用錢，於自稱「溫志雄
    」之姓名年籍不詳男子以可代辦銀行貸款向其取用銀行帳戶
    帳戶時，竟基於縱有人持其所有帳戶以作為詐騙之犯罪工具
    ，亦不違背其本意之幫助犯意，於民國（下同）98年5 月4
    日15時35分許，在高雄縣岡山鎮○○○路之麥當勞前，將於
    98年5 月4 日所開立之華南銀行岡山分行000000000000號帳
    戶（下稱上開帳戶）存摺、印章、金融卡及密碼等物交予該
    「溫志雄」，輾轉流入所屬詐騙集團使用。嗣於同年5 月8
    日8 時許，該詐騙集團成員先後佯裝為中正分局的警員、法
    務部行政執行署台北執行處書記官李子奇向乙○○誆稱：其
    有開設郵局、中國信託、台新銀行及富邦銀行帳戶，要匯款
    至指定帳戶云云，致乙○○陷於錯誤，於同日12時許，匯款
    新臺幣（下同）29萬元至上開甲○○之帳戶內，嗣乙○○發
    現有異始報警循線查悉上情。因認被告涉犯刑法第30條第1
    項、第339 條第1 項幫助詐欺取財罪嫌云云。
二、按犯罪事實應依證據認定之，無證據不得認定犯罪事實。又
    不能證明被告犯罪者，應諭知無罪之判決，刑事訴訟法第15
    4 條第2 項、第301 條第1 項分別定有明文。次按事實之認
    定，應憑證據，如未能發現相當證據，或證據不足以證明，
    自不能以推測或擬制之方法，為裁判基礎；且認定不利於被
    告之事實須依積極證據，苟積極證據不足為不利於被告事實
    之認定時，即應為有利於被告之認定；另認定犯罪事實所憑
    之證據，雖不以直接證據為限，間接證據亦包括在內，然無
    論直接證據或間接證據，其為訴訟上之證明，須於通常一般
    之人均不致有所懷疑，而得確信其為真實之程度者，始得據
    之為有罪之認定，倘其證明尚未達到此一程度，而有合理之
    懷疑存在，無從使事實審法院得有罪之確信時，即應由法院
    為諭知被告無罪之判決（最高法院40年臺上字第86號、30年
    上字第816 號、76年臺上字第4986號判例參照）。
三、本件聲請簡易判決處刑意旨認被告涉犯幫助詐欺取財罪嫌，
    無非係以被告自承開設有上開金融帳戶及交付帳戶與他人、
    被害人乙○○證述其受詐騙之情形，並有華南商業銀行函文
    檢附帳戶交易明細查詢表及報紙分類廣告等件資為論據。訊
    據被告甲○○堅詞否認有何幫助詐欺取財之犯行，辯稱：我
    因為經濟狀況不好，想要辦貸款，就看報紙上的小廣告，找
    到「台富」公司，裡面的楊先生跟我說要有銀行的帳戶才可
    以幫我作帳去申請貸款，我才會另外去申辦華南商業銀行的
    帳戶，後來他又叫我把資料拿到岡山麥當勞那邊，交給另一
    個人，我就把存摺、提款卡、印章交給「溫志雄」，然後就
    在家裡等貸款的消息，沒想到我還沒有拿到錢，該帳戶就被
    列為警示帳戶了等語。經查：
(一)、某詐欺集團成員，於98年5 月8 日上午8 時許，以電話向被
    害人乙○○佯稱為中正分局員警、法務部行政執行署台北執
    行處書記官李子奇，並訛稱其有開設郵局、中國信託、台新
    銀行及富邦銀行帳戶，要匯款至指定帳戶，致乙○○陷於錯
    誤，即依指示至提款機操作，而於同日中午12時許匯款29萬
    元至甲○○前揭帳戶內，該詐騙集團成員立即將款項提領殆
    盡，嗣乙○○發覺有異始知受騙等情，業據證人即被害人乙
    ○○於警詢時證述屬實，並有華南商業銀行岡山分行98年6
    月2 日（98）華岡存字第166 號函、甲○○華南商業銀行帳
    號000000000000號開戶及印鑑資料、華南商業銀行存款往來
    明細表、華南商業銀行存款憑條、個人資料外洩授權止付聲
    明書、請求暫時財產凍結執行聲請書各1 份（警卷第4-6 頁
    、第7-9 頁、第16-19 頁）在卷可佐，此部分事實，堪以認
    定。
(二)、被告辯稱係為辦理貸款才交付存摺、提款卡等物，事後聯絡
    不上代辦公司人員，就發覺不對勁，隨即前往警局報案等情
    ，業據提出與所述相符之98年5 月2 、3 、4 日報紙廣告欄
    刊登資料影本、甲○○遠傳電信門號0000000000號通話明細
    、甲○○之夫杜萬壽遠傳電信門號5 月份通話紀錄為證。該
    報紙分類廣告上確實刊登：「台富、銀行特約經銷商、個人
    信貸10-200萬元，信用瑕疵、年資不滿3 個月、無收入證明
    者，皆可協助申辦，專業、迅速、保密，徵業務助理、底薪
    18000 ，諮詢00000000000 」之廣告。佐以被告提出其所有
    0000000000號行動電話之通聯紀錄，被告確實有於98年4 月
    30日、98年5 月5 、6 、12、13日撥打數通電話給00000000
    000 號之詐騙行動電話；被告之夫杜萬壽確實有於98年5 月
    8 、12、13日撥打數通電話給00000000000 號之詐騙行動電
    話。並有證人即高雄縣政府警察局岡山分局壽天派出所員警
    林文章於原審審理中證稱：被告確實有去派出所說要報案，
    但報案日期現在無法確定，主要是說她要借錢，有拿身分證
    件給對方，但是沒有拿到錢，對方手機又關機，疑似遭到詐
    騙，我也有幫她製作報案紀錄，不過因為她只是說懷疑被騙
    ，也沒有說被害的事實，所以只有作紀錄而已等語（原審卷
    第73-75 頁）；證人即被告之夫杜萬壽於原審審理中證稱：
    那時候夫妻缺錢，我也沒有工作，看到報紙廣告，就跟對方
    說我的情況，對方說我是卡債族，所以我不能申請貸款，要
    用我太太的帳戶，我跟我太太說好了以後，就同意，然後我
    們拿證件給對方，對方就是溫志雄，有從機車置物箱內拿出
    證件給我們看，我們還有抄下他的車牌，並要他的簽名，怕
    他拿去騙人，後來他說工作天要10天，還要扣掉假日不算，
    這期間我每天都有打電話過去，禮拜五那天我跟對方講電話
    有罵他，後來星期天對方的通話就不通了，我想說慘了，可
    能被騙，隔天我們就趕快去銀行，銀行說我們不是警示帳戶
    ，但我們覺得好像被騙，所以我們去壽天派出所遇到林警員
    ，就跟他說大約的情形，我不知道事情會這麼嚴重等語（原
    審卷第75-76 頁背面）。足證被告確係為了要申辦貸款才交
    付其開立之華南商業銀行上開帳戶給自稱「溫志雄」之詐騙
    集團成員，且被告於交付上開帳戶時，雖因心裡有所懷疑，
    而於現場抄下對方車牌，要求對方留下簽名，並查看對方證
    件，以確保帳戶流向，不致遭他人作為不法使用，惟仍因急
    於借貸，而交付上開帳戶資料，並於交付後多次以電話聯絡
    方式確認貸款申辦進度，直至無法與對方取得聯絡後，查覺
    有異，隨即前往警局要求報案。雖經原審函詢高雄縣政府警
    察局岡山分局，其回函表示，98年5 月18日並無甲○○至壽
    天派出所報案之紀錄，此有高雄縣政府警察局岡山分局99年
    1 月6 日高縣岡警偵字第0980019047號函（原審卷第57頁）
    附卷可參。惟被告確有前往壽天派出所向林文章警員報案之
    紀錄，可能是同事沒有找到，才會如此回報等語，業據證人
    林文章於原審審理中證述明確。至於檢察官以：被告於警詢
    所提出上開報紙廣告刊登日係98年5 月16、17、18日（見警
    卷第3 頁），而被告係於98年5 月4 日即交付上開帳戶，被
    告交付帳戶與十數日後之報紙廣告並無何關聯，因認被告所
    辯不可採信；惟查，被告於原審審理時已另提出刊登同上廣
    告內容之98年5 月2 、3 、4 日之報紙（見原審簡上卷第8
    頁），且有如上述，被告於98年4 月30日、98年5 月5 、6
    、12、13日撥打數通電話給上開廣告上記載之00000000000
    號之行動電話；被告之夫杜萬壽亦於98年5 月8 、12、13日
    撥打數通電話給00000000000 號之行動電話，相互印證以觀
    ，被告所辯並無矛盾之處。是被告是否有公訴意旨所指幫助
    詐欺之犯行，即非無疑。
(三)、被告雖又提出便條紙，其上記載「溫志雄」之簽名及被告所
    記載之溫志雄車牌號碼XP-9692 ，惟經原審依職權查詢公路
    電子閘門資料，該車牌號碼係屬汽車使用，且車主為國安製
    藥股份有限公司葉淑美，牌照狀態為註銷轉報廢，並非被告
    所述之「溫志雄」，此有車號查詢汽車車籍資料1 紙（原審
    卷第61頁）附卷可證。則該收取被告上開帳戶資料之人，若
    非有意將取得資料用於犯罪用途，何必使用已報廢之車牌，
    使被告對其無從追蹤。足見被告確係因經濟狀況困頓，急需
    用錢，遭詐騙集團成員所騙，而交付上開帳戶之帳戶資料，
    則被告是否確有公訴意旨所指之幫助詐欺犯意，尚難認定。
四、綜上所述，本件公訴人所提出之證據，尚不足以證明被告有
    將上開帳戶交付他人使用於詐欺取財犯行之幫助犯意；此外
    ，復查無其他證據足資證明被告有公訴人所指之犯行，是自
    屬不能證明被告犯罪，應諭知被告無罪之判決。
五、原審以不能證明被告有幫助詐欺取財之犯行，因而撤銷簡易
    庭有罪之判決，另諭知被告無罪之判決，核無不合，檢察官
    上訴意旨仍執陳詞認被告犯罪，為無理由，應予駁回。
據上論結，應依刑事訴訟法第368 條，判決如主文。
本案經檢察官陳宗吟到庭執行職務。
中    華    民    國    99    年    8     月    12    日
                刑事第六庭  審判長法  官  王憲義
                                  法  官  簡志瑩
                                  法  官  邱永貴
以上正本證明與原本無異。
不得上訴。
中    華    民    國    99    年    8     月    12    日
                                  書記官  鄭翠芬

司法院資訊處製作；財團法人民間司法改革基金會備份。
